臺灣臺南地方法院民事裁定　　　　　　99年度消債抗字第59號
抗　告　人　梁玉楓
上列抗告人因聲請更生事件，對於民國99年10月20日本院99年度
消債更字第116號裁定提起抗告，本院裁定如下：
    主  文
原裁定廢棄。
抗告人梁玉楓自民國一百年二月十七日十七時起開始更生程序，
並命司法事務官進行本件更生程序。
    理  由
一、抗告人於原審聲請意旨略以：抗告人有不能清償債務之情事
    ，前已提出債權人清冊，以書面向最大債權金融機構萬泰銀
    行請求共同協商債務清償方案，然萬泰銀行以抗告人聲請協
    商前有密集消費及大量借款之行為，有道德風險之虞，遂提
    供分期1期、利率17.25%、每期還款新台幣（下同）1,127,9
    43元之協商方案，故協商不成立。抗告人無擔保或無優先權
    之債務總額未逾1,200萬元，且未經法院裁定開始清算程序
    或宣告破產，爰依法聲請更生等語。
二、原裁定意旨略以：抗告人於民國98年7月至10月間向萬泰銀
    行密集預借現金20.4萬元後，雖於98年8月至12月間清償花
    旗銀行26,728元、新光銀行6,476元及中國信託銀行37,369
    元，然未詳為說明或舉證證明其於98年7月至10月間向萬泰
    銀行密集借款20.4萬元是否全用於清償之正當用途，甚且旋
    於98年12月份起即未再繼續分期繳款，顯見抗告人明知債務
    尚在分期繳納中，仍故意新增債務，且所得款項用途去向不
    明，已難認抗告人確實構成不能清償債務之情事，其更生之
    聲請即與消費者債務清理條例第3條所定要件不符。
三、抗告意旨略以：抗告人於98年8月至12月除償還花旗銀行、
    新光銀行、中國信託銀行部分債務外，尚有分期償還予澳盛
    銀行（原荷蘭銀行）、渣打銀行、國泰世華銀行、台新銀行
    、玉山銀行、富邦銀行及板信銀行。抗告人於98年7月至12
    月間，每月均須負擔各銀行每期之最低應繳金額。98年7月
    之借款係因98年6月支付配偶住院費用，抗告人除須請假照
    顧配偶外，亦須繳納原已無法負擔之各銀行債務，導致入不
    敷出、以債養債，陸續以現金卡向萬泰銀行借款，以支付生
    活支出及償還各家銀行債務。抗告人實有不能清償之情事，
    為此依法提起抗告，請求廢棄原裁定等語。
四、經查：
（一）按債務人不能清償債務或有不能清償之虞，且無擔保或無
      優先權之債務總額未逾1,200萬元者，於法院裁定開始清
      算程序或宣告破產前，得向法院聲請更生。法院開始更生
      程序之裁定，應載明其年、月、日、時，並即時發生效力
      ，消費者債務清理條例第3條、第42條第1項、第45條第1
      項定有明文。
（二）抗告人主張其於98年8月至12月除償還花旗銀行、新光銀
      行、中國信託銀行部分債務外，尚有分期償還予澳盛銀行
      、渣打銀行、國泰世華銀行、台新銀行、玉山銀行、富邦
      銀行及板信銀行。經查，抗告人於98年7月至98年11月償
      還各債權銀行共186,084元，數額如下：98年7月34,346
      元、98年8月39,465元、98年9月34,646元、98年10
      月34,055元、98年11月43,572元，以上合計共清償186,
      084元，有國泰世華銀行、澳盛銀行、渣打銀行、台新銀
      行、玉山銀行、板信銀行、萬泰銀行、花旗銀行、新光銀
      行及中國信託銀行陳報狀在卷可稽，可見抗告人於98年7
      月至11月除償還花旗銀行、新光銀行、中國信託銀行部分
      債務外，確尚有分期償還予澳盛銀行、渣打銀行、國泰世
      華銀行、台新銀行、玉山銀行及板信銀行，數額總計186,
      084元。抗告人雖於98年7月至10月間向萬泰銀行密集借款
      20.4萬元，然其亦於98年7月至11月償還各債權銀行共186
      ,084元，顯見其於98年7月至10月間向萬泰銀行所借之20.
      4萬元，大部分均用以償還各債權銀行，並無用途不明之
      情形。
（三）抗告人主張其目前每月收入11,000元，負債總額為1,102,
      665元，名下並無任何財產。抗告人僅係一般消費者，未
      曾從事營業，業據提出債權人清冊、抗告人財產及收入狀
      況說明書、財政部台灣省南區國稅財產歸屬資料清單、、
      財政部台灣省南區國稅局97年度、98年度綜合所得稅各類
      所得資料清單、薪資明細查詢表、財團法人金融聯合徵信
      中心當事人查詢個人資料（信用報告）各1份在卷足憑，
      堪認抗告人確已達不能清償債務或有不能清償之虞程度。
（四）按債務人對於金融機構因消費借貸、自用住宅借款、信用
      卡或現金卡契約而負債務，在聲請更生或清算前，應提出
      債權人清冊，以書面向最大債權金融機構請求協商債務清
      償方案，並表明共同協商之意旨，消費者債務清理條例第
      151條第1項定有明文。抗告人主張其於消費者債務清理條
      例施行後，曾以書面向最大債權金融機構萬泰銀行申請債
      務協商，惟協商不成立，業據提出前置協商不成立通知書
      為證，自堪信為真實。
五、綜上所述，抗告人僅係一般消費者，未曾從事營業，其已達
    不能清償債務或有不能清償之虞之程度，其中無擔保或無優
    先權之債務，在1,200萬元以下。抗告人曾向最大債權金融
    機構萬泰銀行請求協商債務清償方案，惟協商不成立，且未
    經法院裁定開始清算程序或宣告破產，又查無消費者債務清
    理條例第6條第3項、第8條或第46條各款所定駁回更生聲請
    之事由存在，則抗告人聲請更生，應屬有據。原裁定駁回抗
    告人更生之聲請，尚有未洽，抗告意旨指摘原裁定不當，求
    予廢棄，為有理由，應由本院將原裁定廢棄，並裁定抗告人
    自100年2月17日17時起開始更生程序。又按法院裁定開始更
    生或清算程序後，得命司法事務官進行更生或清算程序，必
    要時得選任律師、會計師或其他適當之自然人或法人一人為
    監督人或管理人，消費者債務清理條例第16條第1項定有明
    文。本件抗告人聲請更生既經准許，爰並依上開規定裁定命
    司法事務官進行本件更生程序。
六、據上論結，本件抗告為有理由，依消費者債務清理條例第15
    條，民事訴訟法第492條、第78條，裁定如主文。
中    華    民    國   100    年    2     月    17    日
                  民事第二庭    審判長法  官  李杭倫
                                      法  官  翁金緞
                                      法  官  蘇正賢
以上正本係照原本作成。
本裁定除抗告理由有涉及法律見解具有原則上之重要性者外，不
得再為抗告。如提起再抗告，應於收受正本後10日內委任律師為
代理人向本院提出再抗告狀，並繳納再抗告費新臺幣1,000元。
本裁定已於100年2月17日17時公告。
中    華    民    國   100    年    2     月    17    日
                                      書記官  陳美萍